【裁判字號】    97,交聲,3066
【裁判日期】    980223
【裁判案由】    交管條例聲異
【裁判全文】
臺灣板橋地方法院交通事件裁定        97年度交聲字第3066號
原處分機關  交通部公路總局臺北區監理所蘆洲監理站
異  議  人
即受處分人  乙○○
上列異議人即受處分人因違反道路交通管理處罰條例案件，對於
交通部公路總局臺北區監理所蘆洲監理站民國97年11月17日所為
之處分（原處分案號：北監蘆字第裁46-AEX138363號），聲明異
議，本院裁定如下：
    主  文
原處分撤銷。
乙○○不罰。
    理  由
一、原處分意旨略以：異議人即受處分人乙○○於民國97年7 月
    9 日20時26分許，騎乘車牌號碼BPG-887 號重型機車，行經
    臺北市○○○路與貴陽街口，因「紅燈右轉（南往東）」之
    違規行為，經臺北市政府警察局中正第一分局介壽路派出所
    警員填製北市警交字第AEX138363 號舉發違反道路交通管理
    事件通知單當場舉發，並經乙○○簽收。嗣經原處分機關於
    97年11月17日以北監蘆字第裁46-AEX138363號違反道路交通
    管理事件裁決書，依道路交通管理處罰條例第53條第2 項規
    定裁處罰鍰新臺幣（下同）1,200 元，並依同條例第63條第
    1 項第3 款（裁決書僅記載第63條，應予補充更正）規定記
    違規點數3 點等語。
二、異議意旨略以：異議人乙○○收到於97年7 月9 日20時26分
    許，騎乘車牌號碼BPG-887 號重型機車，行經臺北市○○○
    路與貴陽街口時紅燈右轉之罰單，其從未駕駛此車輛，此車
    輛是其弟弟丙○○所有，因他有刑事案件在身，所以冒用其
    的身分接受盤查，這已是第二次，行徑相當可惡，請法官查
    證，再警察現場無核對證件就開單，造成民眾不便，為此聲
    明異議，請求撤銷原處分等語。
三、原處分機關固以受處分人即本件異議人乙○○於97年7 月9
    日20時26分許，騎乘車牌號碼BPG-887 號重型機車，行經臺
    北市○○○路與貴陽街口，因「紅燈右轉（南往東）」之違
    規行為為警攔停舉發，於97年11月17日以北監蘆字第裁46-A
    EX138363號違反道路交通管理事件裁決書，依道路交通管理
    處罰條例第53條第2 項規定裁處罰鍰1,200 元，並依同條例
    第63條規定記違規點數3 點。惟訊據異議人則堅決否認有如
    前述之違規行為，辯稱：上開車號重型機車係其弟弟的機車
    ，那時他在通緝中，他的名字為丙○○，現在在北所，其主
    張他在罰單上未得到其的同意簽寫其的名字等語。經查：
  (一)97年7 月9 日20時26分許，確有一男性駕駛人騎乘車牌號碼
    BPG-887 號機車從重慶南路南邊紅燈右轉到東邊貴陽街，為
    警攔檢舉發紅燈右轉之違規情事乙節，固據當時值勤之員警
    甲○○到庭證述明確，再證人亦證稱：當時違規人是否有出
    示證件，因時間太久忘記了，要去查書面資料，但如果違規
    人沒有出示證件，會向派出所電話查詢，若有出示證件則不
    會電話查詢，且其的習慣是其會拿證件對照本人，但像兄弟
    長的很像，或是晚上的話，其就看不太出來等語在卷（參本
    院98年1 月16日訊問筆錄）。是本件確於上開時日有一男性
    駕駛人騎乘上開車號之重型機車，行經臺北市○○○路與貴
    陽街口時，有「紅燈右轉（南往東）」之違規行為，惟本件
    違規人於為警舉發時並未出示身分證件以供查核，此有臺北
    市政府警察局北市警交字第AEX138363 號舉發違反道路交通
    管理事件通知單影本附卷可稽，顯見本件舉發員警於違規人
    違規當時，僅由違規人提供異議人之姓名及身分證號碼等身
    分資料，經透過電腦查詢異議人之駕照資料開立罰單，則該
    違規人是否即為所提供年籍資料之所有人，已非無疑。
  (二)再證人即異議人之弟弟丙○○於本院審理中證稱：「（問：
    97年7月 9日你到底有無騎BPG-887號之機車行台北市○○○
    路紅燈右轉到東邊貴陽街？）有，這次是我騎這部機車經過
    這個地方。」、「（問：那上開舉發通知單上的簽名到底是
    否你簽的？（提示上開舉發單並告以要旨））那就是我簽的
    。」、「（問：為何不簽寫你自己的名字？）因為我的罰單
    太多，怕駕照被吊銷，所以才簽寫我哥哥乙○○的名字。」
    、「（問：你被警方查獲違規時，你有無出示你自己的證件
    ？）沒有，我忘記警方是否有要求我出示證件，不過，我就
    是沒有出示證件。」、「（問：上開通知單上乙○○的出生
    年月日、身分證統一編號，是你提供給警方的嗎？）是我唸
    給警方聽的，因為他是我哥哥，所以我都記起來。」、「（
    問：（提示上次庭期98年1月16日訊問筆錄）異議人乙○○
    主張你未得到他的同意，就在罰單上簽他的名字，有何意見
    ？）沒有意見，所以我沒有得到乙○○的同意就簽他的名字
    。」等語（參本院98年1月22日訊問筆錄）。足徵上開臺北
    市政府警察局北市警交字第AEX138363號舉發違反道路交通
    管理事件通知單影本之收受通知聯者簽章欄上「乙○○」之
    簽名，係異議人之弟弟丙○○所冒名偽簽，本件違規人確是
    異議人之弟弟丙○○無訛，是本件異議人所述上情，即非虛
    言，堪以採信。
四、綜上所述，異議人既非當時違規之人，則原處分機關以異議
    人違反道路交通管理處罰條例第53條第2項、第63條第1項第
    3 款規定遽予裁罰，即有違誤，本院認異議人之異議為有理
    由，應撤銷原處分，另為異議人不罰之諭知。至於證人丙○
    ○冒名受檢而偽簽異議人署名涉犯偽造文書部分，由本院依
    職權告發移請檢察官另依法處理。
據上論斷，應依道路交通案件處理辦法第20條，裁定如主文。
中    華    民    國     98    年    2    月    23    日
                  交通法庭         法  官   許必奇
以上正本證明與原本無異
如不服本裁定應於送達後5日內向本院提出抗告狀
                                   書記官   金和國
中    華    民    國     98    年    2    月    23    日


司法院資訊處製作；財團法人民間司法改革基金會備份。
